臺灣嘉義地方法院刑事判決　　　　　　　　　　　　　九十二年度易緝字第三三號
　　公　訴　人　臺灣嘉義地方法院檢察署檢察官
　　被　　　告　甲○○
右列被告因恐嚇取財案件，經檢察官提起公訴 (九十二年度偵字第二三八五、二八二
０、二九一八號)，本院判決如左：
    主  文
甲○○共同意圖為自己不法之所有，以恐嚇使人將本人之物交付，處有期徒刑壹年。
扣案已斷裂為二之木棍壹支沒收。
    事  實
一、緣陳金順之同居女友馬秀蘭曾與丙○○同居，且丙○○尚積欠馬秀蘭新臺幣（以
    下同）一萬元四千一百二十元尚未歸還，因而對丙○○心生不滿，遂於民國九十
    二年三月十七日二十三時許，以給付之前損壞丙○○車輛之修車費四千五百元為
    由，將丙○○約往嘉義市嘉華中學前見面，丙○○則邀同友人乙○○一同前往，
    陳金順復又以未帶錢為由將丙○○等帶往嘉義市東區長竹里六鄰長竹巷臨九六之
    六號陳金順之住處，反以丙○○積欠馬秀蘭之債款抵銷自己應給付之修車款四千
    五百元，尚欠款一萬餘元為由，而向丙○○索討一萬元，惟丙○○認陳金順並非
    馬秀蘭本人，而拒絕給付一萬元。
二、甲○○、陳金順（已經本院判處有期徒刑一年二月，上訴臺灣高等法院臺南分院
    中）及許國良（經本院判處有期徒刑九月確定）共同意圖為自己不法所有，並基
    於傷害之犯意聯絡，三人分持木棍等鈍器毆打丙○○，使丙○○受有鼻部深部撕
    裂傷、左手第二近端指骨、第四及第五掌骨骨折、左手臂撕裂傷、背部鈍傷、大
    片淤青之傷害，渠等並利用丙○○遭毆打顯然畏懼之心理，由甲○○向丙○○恫
    稱：「拿出一萬元，否則將你及乙○○埋在這裡」，使丙○○因而心生畏懼，以
    電話聯絡其母丁○○○準備現金一萬元交付陳金順。為確保取得一萬元現金，陳
    金順要求丙○○停留於原處由甲○○看守，而剝奪丙○○之行動自由，乙○○則
    帶同陳金順及許國良至嘉義市○○街中正公園向丁○○○取得一萬元之款項，陳
    金順取得款項後而與甲○○及許國良朋分花用，並交付一千元予馬秀蘭，嗣丙○○趁甲○○不注意之際逃脫，至嘉義市警察局第二分局長竹派出所報案，始知上
    情，並扣得陳金順所有已斷裂之木棍一支。
三、案經丙○○訴由嘉義市警察局第二分局報請臺灣嘉義地方法院檢察署檢察官偵查
    起訴。
    理  由
一、訊據被告甲○○對於右揭犯行坦承不諱（見本院九十二年易緝字第三三號卷第七
    十二頁、七十三頁），核與告訴人丙○○於偵查及本院審理時指述大致相符（見
    本院九十二年易緝字第三三號卷第五十二至五十八頁），且據證人乙○○、丁○○○於本院審理時證述明確（見本院九十二年易緝字第三三號卷第五十九至六十
    七頁）而告訴人丙○○確受有鼻部深部撕裂傷、左手第二近端指骨、第四及第五
    掌骨骨折、左手臂撕裂傷、背部鈍傷、大片淤青之傷害，此有嘉義榮民醫院出具
    之診斷證明書一紙附於嘉市警二刑字第０九二０００一二三六號卷第三十五頁可
    參，並有木棍一支扣案足資佐證，而證人馬秀蘭雖曾向陳金順等提及丙○○積欠
    一萬元之事情，惟馬秀蘭並未委請甲○○等人索討，亦據證人馬秀蘭於偵查時證
    述明確（見九十二年偵字第二三八五號卷第十二頁），雖共犯陳金順向丙○○索
    討一萬元時曾提及係為馬秀蘭索債，惟亦遭丙○○拒絕（詳參本院九十二年易緝
    字第三三號卷第五十七頁），嗣後甲○○等人乃以恫嚇之手段，向丙○○索款，
    而共犯陳金順取得一萬元之款項後，僅交付馬秀蘭一千元且未提及係丙○○償付
    欠款，亦據證人馬秀蘭證述明確，且與共犯陳金順自白相符（見九十二年偵字第
    二三八五號卷第十六頁），衡諸常情，倘共犯陳金順等為替馬秀蘭討債，應將所
    討得之金錢全數交付馬秀蘭，豈有僅將不到十分之一之債款交付馬秀蘭，而將大
    部分之金錢朋分花用之理，再再顯示被告等乃為自己之不法所有意圖而向丙○○
    取款。綜上證據，足認被告前開自白與事實相符，堪以採信。再者，告訴人丙○○於本院審理時亦稱：「他們：：叫我拿一萬塊給他們，不然他們要把我和乙○○埋在那裡，我聽了很害怕，我就叫我母親準備一萬元給他們：：」（見本院九
    十二年易緝字第三三號卷第五十八頁）顯見告訴人丙○○乃因心生恐懼而交付財
    物，應可認定。
二、核被告甲○○毆打丙○○，係犯刑法第二百七十七條第一項之傷害罪。以恐嚇使
    丙○○連絡其母交付一萬元，係犯刑法第三百四十六條第一項之恐嚇取財罪。被
    告與陳金順、許國良等人於毆打丙○○後將其留置於陳金順住處由被告看守，係
    犯刑法第三百零二條第一項之剝奪他人行動自由罪。被告等人乃毆打丙○○使之
    畏懼進而對丙○○恫嚇，並且未確保恐嚇取財之結果而剝奪丙○○之行動自由，
    是前揭三罪有方法、結果之牽連關係，應從一重恐嚇取財罪處斷。另就剝奪行動
    自由部分，公訴人已於起訴事實中提及，是就此部分應於公訴人之起訴範圍，併
    此敘明。被告甲○○與共犯許國良及陳金順有犯意聯絡、行為分擔均為共同正犯
    。爰審酌被告甲○○前科紀錄、品性、素行尚稱良好、甲○○乃因陳金順之女友
    馬秀蘭與丙○○同居且丙○○積欠馬秀蘭欠款而拒不返還因對丙○○不滿之犯罪
    動機、犯罪手段、對告訴人所生危害非輕、犯罪所得不高、本案被告甲○○之犯
    罪分擔、犯後坦承犯行，並非毫無悔意等一切情狀，量處如主文所示之刑，以資
    懲儆。
三、扣案之已斷裂之木棍乙支係共犯陳金順所有供犯罪所用之物，業據共犯陳金順供
    陳明確，應依刑法第三十八條第一項第二款之規定宣告沒收。
據上論斷，應依刑事訴訟法第二百九十九條第一項前段，刑法第二十八條、第三百四
十六條第一項、第二百七十七條第一項、第三百零二條第一項、第五十五條、第三十
八條第一項第二款，罰金罰鍰提高標準條例第一條前段，判決如主文。
本案經檢察官李文和到庭執行職務
中      華      民      國     九十三    年元      月      七     日
                                      臺灣嘉義地方法院刑事第四庭
                                          審判長法  官  劉  瓊  雯
                                                法  官  蔡  憲  德
                                                法  官  康  存  真
右正本證明與原本無異。
如不服本判決，應於判決送達後十日內，向本院提出上訴狀。
中      華      民      國     九十三    年      元      月      七     日
                                                書記官  林  美  芳
附錄法條:
中華民國刑法第三百四十六條
意圖為自己或第三人不法之所有，以恐嚇使人將本人或第三人之物交付者
，處六月以上五年以下有期徒刑，得併科一千元以下罰金。
以前項方法得財產上不法之利益，或使第三人得之者，亦同。
前二項之未遂犯罰之。
